臺灣高等法院刑事裁定　　　　　　　　　96年度抗字第1172號
抗　告　人
即 受刑 人　甲○○
上列抗告人因賭博案件，不服臺灣桃園地方法院中華民國96年 9
月11日裁定（96年度聲字第2023號），提起抗告，本院裁定如下
：
    主  文
抗告駁回。
    理  由
一、本件抗告人即受刑人甲○○自94年7月中旬起至同年8月19日
    止，所犯刑法第268 條之意圖營利，聚眾賭博罪，經原審法
    院以96年度易字第801號判決有期徒刑6月，如易科罰金，以
    銀元300即新臺幣900元折算一日確定，因合於中華民國96年
    罪犯減刑條例之減刑條件，並經原審法院以96年聲減字第14
    43號裁定，減為有期徒刑三月，如易科罰金，以銀元300 元
    即新臺幣900 元折算一日。於執行時向臺灣桃園地方法院檢
    察署檢察官聲請准許易科罰金，惟檢察官未准受刑人易科罰
    金，嗣受刑人聲明異議，經原審法院以：受刑人甲○○所犯
    雖為最重本刑為5年以下有期徒刑之罪，且受有期徒刑6月之
    宣告，並經依法減刑為有期徒刑3 月，惟執行檢察官認受刑
    人前因共同以賭博為常業，並擔任電子遊戲場業之負責人，
    經臺灣板橋地方法院以90年度易字第1834號判處有期徒刑 6
    月，並已易科罰金執行完畢，詎其有擔任電子遊戲場業之負
    責人，再犯本件賭博罪，爰審酌受刑人共恃犯罪維生，並肇
    致賭客犯罪，甚而傾家蕩產，再准易科罰金，不足以收矯正
    之效，更難以維持法秩序，徒啟僥倖為由，而不准受刑人易
    科罰金，有臺灣桃園地方法院檢察署96年度執減更字第1627
    號執行卷內訊問筆錄、臺灣桃園地方法院檢察署聲請易科罰
    金案件審查表可參。至受刑人以其之前所為之犯罪，均係因
    生活所迫，為求高薪，受僱工作，其並無犯罪之故意，復因
    其前已受執行逾7 個月，家人生計困窘，非受刑人外出工作
    ，無以維持生活，本件執行上亦顯有困難，而其日後所做工
    作亦會謹慎，絕不再觸犯刑責，實已無「因不執行宣告之刑
    ，難收矯正之效」之情事為由，聲請准予易科罰金，惟執行
    檢察官依其法律賦予指揮刑事案件執行之專業判斷，認為受
    刑人如不入監執行難以收矯治之效，其所依據之受刑人本件
    犯罪情節之事實，並無錯誤；此外，檢察官所認定未入監執
    行難收矯治之效，亦未見有逾越法律授權、專斷或將與事件
    無關之因素考慮在內等濫用權力之情事，而裁定駁回受刑人
    之異議。
二、本件抗告意旨略以：依司法院大法官會議釋字第245 號、第
    366 號解釋意旨，足見檢察官自不得恁意否准易科罰金之聲
    請，實屬裁量權之擴張、濫用。受刑人坦承因生活所逼，受
    雇工作，並無犯罪之故意，且絕不再犯。況因家計執行顯有
    困難，檢察官本應斟酌此情形，依法應准予易科罰金，原裁
    定顯有違誤。又受刑人未接獲本案之執行命令，甫出獄時即
    自行到案，實無逃亡藏匿之虞，是否有必要當場即予收押，
    解送監獄執行之必要，實堪斟酌云云。
三、按「受刑人或其法定代理人或配偶以檢察官執行之指揮為不
    當者，得向諭知該裁判之法院聲明異議」，刑事訴訟法第48
    4 條固定有明文。惟按「犯最重本刑五年以下有期徒刑以下
    之刑之罪，而受六個月以下有期徒刑或拘役之宣告，因身體
    、教育、職業或家庭之關係或其他正當事由，執行顯有困難
    者，得以一元以上三元以下折算一日，易科罰金，但確因不
    執行所宣告之刑，難收矯治之效，或難以維持法秩序者，不
    在此限」，修正前刑法第41條第1 項亦規定甚明。至受刑人
    是否「執行顯有困難」，或有無「確因不執行所宣告之刑，
    難收矯治之效，或難以維持法秩序」之情形，係由承辦檢察
    官，就受刑人之具體情況審酌而指揮之，屬於檢察官指揮執
    行時依職權裁量之事項，此觀之刑事訴訟法第457條第1項前
    段之規定自明。
四、本院查：修正前刑法第41條第1 項固規定：「犯最重本刑五
    年以下有期徒刑以下之刑之罪，而受六個月以下有期徒刑或
    拘役之宣告，因身體、教育、職業、家庭之關係或其他正當
    事由，執行顯有困難者，得以一元以上三元以下折算一日，
    易科罰金」，惟檢察官尚需考量本項但書規定：「但確因不
    執行所宣告之刑，難收矯正之效，或難以維持法秩序者」之
    情形，以決定是否准許受刑人易科罰金，是受刑人得否依本
    規定易科罰金，仍屬檢察官之職權，非謂一經判決宣告易科
    罰金之標準，檢察官即應為易科罰金之處分。（二）縱依受
    刑人所言，其因家計而有「因身體、教育、職業或家庭之關
    係或其他正當事由，執行顯有困難」之情形，惟檢察官認定
    「受刑人共恃犯罪維生，並肇致賭客犯罪，甚而傾家蕩產，
    再准易科罰金，不足以收矯正之效，更難以維持法秩序，徒
    啟僥倖」，而認為受刑人若未入監執行難收矯治之效，因而
    駁回受刑人易科罰金之聲請，此屬檢察官指揮執行時之職權
    裁量之行使，並具體說明不准予易科罰金之理由，認事用法
    ，核無不當，受刑人執此爭辯，顯屬無據。（三）又受刑人
    自行到案接受執行，檢察官依96年執減更字第1627號執行指
    揮書，於96年7 月17日發監執行，於法難謂不合，受刑人此
    部分之抗告，亦無理由。
五、原審認為檢察官之指揮執行，並無不當，裁定駁回異議，經
    核並無不合，受刑人上揭抗告意旨，核均無理由，應予駁回
    。
據上論斷，應依刑事訴訟法第412條，裁定如主文。
中　　華　　民　　國　　96　　年　　10　　月　　31　　日
　　　　　　　　　刑事第十二庭  審判長法　官  蔡永昌
　　　　　　　　　　　　　　　　　　  法　官  施俊堯
　　　　　　　　　　　　　　　　　　  法　官  王梅英
以上正本證明與原本無異。
如不服本裁定，應於收受送達後五日內向本院提出抗告狀。
                                      書記官  顧哲瑜
中　　華　　民　　國　　96　　年　　11　　月　　2 　　日
